臺灣臺北地方法院民事判決
111年度訴字第2266號
原      告  粘玉芳
訴訟代理人  王姿茜律師                 
被      告  張乃心
訴訟代理人  劉韋廷律師
            陳靖怡律師
            邱永欽
上列當事人間請求損害賠償事件，經本院於民國111年9月21日言
詞辯論終結，判決如下：
    主  文
被告應給付原告新臺幣陸拾萬元，及自民國一百一十一年四月十
二日起至清償日止，按週年利率百分之五計算之利息。
原告其餘之訴駁回。
訴訟費用由被告負擔百分之四十三，餘由原告負擔。
本判決第一項如原告以新臺幣貳拾萬元為被告供擔保後，得假執
行。但被告如以新臺幣陸拾萬元為原告預供擔保，得免為假執行
。
原告其餘假執行之聲請駁回。
    事實及理由
一、原告主張：
    原告與訴外人戴心翊原為夫妻，被告與戴心翊則為同事關係
    。詎被告與戴心翊均明知彼此為有配偶之人，竟仍於民國10
    9年初起至111年1月25日止，多次單獨用餐，且頻繁以通訊
    軟體Line傳送親暱對話、隱私部位照片，言語間充滿性暗示
    ，被告更透過錄製情歌及手寫卡片向戴心翊傳達情意；更甚
    者，兩人於111年5月31日前往臺北市中山區某汽車旅館合意
    發生性行為，被告前開所為顯已侵害原告配偶權且情節重大
    ，致原告受有極大之精神上痛苦，並因此與戴心翊離婚。爰
    依民法第184條第1項前段、第195條第1項準用第3項等規定
    ，提起本件訴訟等語。並聲明：㈠被告應給付原告新臺幣（
    下同）142萬元，及自起訴狀繕本送達翌日起至清償日止，
    按週年利率百分之5計算之利息。㈡願供擔保，請准宣告假執
    行。
二、被告則以：
    按民法第184條第1項僅以權利或利益為保護客體，然依司法
    院釋字第791號解釋意旨，配偶權已非民法第184條第1項前
    段所稱權利，亦非同項後段所保護之利益，原告據此主張被
    告負損害賠償責任，要屬無據。且被告與戴心翊之互動均屬
    正常社交行為，原告僅依其主觀臆測推認被告與戴心翊交往
    ，而有侵害其配偶權之情事，並無所據。縱認被告有侵害原
    告配偶權之情事，惟依戴心翊陳稱其與原告於109年6月17日
    前往婚姻諮商之主題為「如何在有乃心的情況下繼續相處」
    乙事，可推知原告已同意被告介入其婚姻關係之行為，應認
    被告行為已獲得原告允諾，自不任何不法性可言等語，資為
    抗辯。並聲明：㈠原告之訴及假執行之聲請均駁回。㈡如受不
    利判決，願供擔保請准宣告免為假執行。
三、得心證之理由：
　㈠被告有無侵害原告之配偶權？原告依民法第184條第1項及第1
    95條第3項準用同條第1項規定請求被告賠償其精神痛苦所生
    之非財產上損害，是否有據？
　⒈按因故意或過失，不法侵害他人之權利者，負損害賠償責任
    。故意以背於善良風俗之方法，加損害於他人者亦同；不法
    侵害他人之身體、健康、名譽、自由、信用、隱私、貞操，
    或不法侵害其他人格法益而情節重大者，被害人雖非財產上
    之損害，亦得請求賠償相當之金額；前二項規定，於不法侵
    害他人基於父、母、子、女或配偶關係之身分法益而情節重
    大者，準用之，民法第184條第1項、第195條第1項前段、第
    3項分別定有明文。又婚姻係以夫妻之共同生活為其目的，
    配偶應互相協力，保持其共同生活之圓滿安全及幸福，而夫
    妻互守誠實，係為確保其共同生活之圓滿安全及幸福之必要
    條件，故應解為配偶因婚姻契約而互負誠實之義務，配偶之
    一方行為不誠實，破壞共同生活之圓滿安全及幸福者，即為
    違反因婚姻契約之義務，而侵害他方之權利，應負侵權責任
    。又與該配偶一同破壞共同生活之圓滿安全及幸福之人，亦
    應共同負侵權責任。
　⒉本件原告主張被告明知戴心翊為其配偶，仍與戴心翊單獨用
    餐，以通訊軟體Line傳送充滿性暗示之語句、隱私部位照片
    ，並至汽車旅館合意發生性行為，被告所為已侵害其配偶權
    等情，業據原告提出被告與戴心翊109年5月31日錄音光碟暨
    譯文、通訊軟體Line對話紀錄、原告與戴心翊及原告與訴外
    人賴欣綾之通訊軟體Line對話擷圖等件為憑（見本院卷第37
    -39頁、第49-113頁、第345頁、第367-377頁），被告則否
    認侵害原告之配偶權，並以前詞置辯。經查，觀諸卷附被告
    與戴心翊之對話紀錄內容，渠等多次互相傳送親密照片、被
    告亦曾對戴心翊稱：「我只想吃學長」、「想舔學長」、「
    最想吃的是你」等送充滿性挑逗之言語（詳細對話如附表所
    示，證據出處見附表本院卷頁碼欄），被告亦曾於對話中明
    確陳稱：「每次剛做完愛看到你急忙看手機心情真的很複雜
    」等語（見本院卷第102頁），顯見被告與戴心翊關係匪淺
    ，而被告亦未否認上開對話為其所為，足證被告與戴心翊確
    曾發生性行為無疑；而被告與戴心翊於109年5月31日曾一同
    駕車前往汽車旅館乙節，業據原告提出車內行車紀錄器之錄
    音光碟及譯文，戴心翊向被告表示：「還是我們去大直？」
    、「大直也有很多間可以休息」，之後則有第三人稱：「您
    好，休息嗎？兩個小時980元，三個小時1180元」、「往地
    下室，房號305」等語，此有上開光碟譯文1份附卷可憑（見
    本院卷第39-40頁），而被告並未否認上開光碟中為其與戴
    心翊之對話內容（見本院卷第425頁），足證被告與戴心翊
    確有共同前往汽車旅館之行為甚明。佐以原告於111年2月22
    日傳送訊息向戴心翊表示：「2020年5月31日，你跟我說要
    跟朋友聊聊，把我和○○（未成年人，姓名詳卷）放在晴光市
    場附近的小公園，你和乃心去百貨公司吃肉骨茶，接著去摩
    鐵開房間……隔天我知道真相後，整個人理智斷線、滿腔怒火
    、悲痛欲絕」等語，表示戴心翊與被告外遇之行為令其痛苦
    萬分，而戴心翊見狀並未否認原告所述，僅向原告表示歉意
    稱：「很抱歉這一段時間和這一段關係處理的很糟」等語，
    此有通訊軟體Line對話紀錄1份在卷可稽（見本院卷第345頁
    ），堪認戴心翊亦承認與被告於109年5月31日至汽車旅館並
    發生性行為一事，原告此部分主張洵堪採信。至被告雖否認
    上開對話紀錄係擷取自行車紀錄器云云（見本院卷第425頁
    ），惟依前開對話內容觀之，被告與戴心翊討論去何處「休
    息」，之後即有第三人向渠等表示「兩個小時980元，三個
    小時1180元」，並告知房間號碼，則依一般社會經驗即可推
    知被告與戴心翊係共同駕車至汽車旅館無疑，被告空言否認
    前開證據擷取自行車紀錄器，亦無從為有利被告之認定。綜
    上，本院審酌情慾及性慾之表現係屬個人隱私，倘非夫妻或
    交往甚密之男女朋友，當不致任意相互表達愛意、互為挑逗
    言詞、舉動，甚至傳送私密照片進而為性行為，被告未顧及
    原告仍為戴心翊之配偶，即與戴心翊互傳前開性挑逗之言語
    、照片，並發生性行為，顯已逾越一般社會通念下之朋友社
    交往來之界線及正常社交分際，嚴重破壞原告婚姻生活之圓
    滿安全及幸福，原告依此主張被告係侵害其配偶權，應依民
    法第184條第1項及第195條第3項準用同條第1項之規定，賠
    償其精神痛苦所生之非財產上損害等語，自屬有據，被告辯
    稱其與戴心翊間之往來屬正常社交行為云云，顯不足採。被
    告雖再辯稱原告已同意被告存在於其與戴心翊之婚姻關係中
    ，故被告所為並無不法云云，並以被告與戴心翊通訊軟體Li
    ne對話中提及「（諮商）主題定為『如何在有乃心的狀況下
    繼續相處』」（見本院卷第86頁）為憑，然依被告所稱，此
    係原告知悉被告與戴心翊之關係後，因精神痛苦為尋求救助
    而進行之心理諮商主題，其無非為緩解、協助原告之問題而
    由諮商師所設定之主題，要非可據此驟認原告同意被告與戴
    心翊之關係，被告此部分所辯無非臨訟狡卸之責，不足採信
    。
　⒊被告再指摘前開原告提出之其與戴心翊之通訊軟體Line對話
    紀錄、行車紀錄器光碟暨譯文係違法取證，應無證據能力云
    云。惟按民事訴訟法對於證據能力並未設有規定，關於涉及
    侵害隱私權所取得之證據是否具有證據能力，應綜合考量誠
    信原則、憲法上基本權之保障、發現真實與促進訴訟之必要
    性等因素，衡量當事人取得證據之目的與手段、所欲保護之
    法益與所侵害法益之輕重，如認符合比例原則，則所取得之
    證據具有證據能力（最高法院109年度台上字第2607號判決
    意旨參照）。在破壞婚姻事件中，被害人家庭圓滿期待權、
    配偶身分法益及為實現其權利保護之證明權，與被指破壞婚
    姻者之隱私權恆有衝突。實體法上既承認夫妻於婚姻關係存
    續中有家庭圓滿期待權、配偶身分法益，然衡諸社會現實情
    況，妨害他人婚姻權益之不法行為，常以隱秘方式行之，並
    因隱私權受保護之故，被害人舉證極其困難。基此前提，不
    法行為人之隱私權與被害人之訴訟權發生衝突時，兩者間應
    為一定程度之調整，並應容許一定程度之不貞蒐證權。準此
    ，以侵害隱私權之方式而取得之證據，應視證據之取得，是
    否符合比例原則以定，非得概予排除。查原告自戴心翊之手
    機取得戴心翊與被告之對話紀錄及所提出之車內行車紀錄器
    ，係為證明其配偶權之身分法益受侵害，縱未取得戴心翊同
    意，惟查尚無涉及以強暴、脅迫，及持續性長期監控取得之
    情，況被告亦陳明該對話紀錄及聲音確屬其與戴心翊間所為
    無誤，是較諸被告之隱私權法益，基於發現真實與促進訴訟
    之必要性，原告提出之通訊軟體Line對話紀錄及行車紀錄器
    光碟暨譯文，符合比例原則，應得採為證據，是被告前開所
    辯，洵不足採，附此敘明。
  ⒋再查，被告雖援引司法院釋字第791號解釋，辯稱配偶權已非
    民法第184條第1項之保護客體云云。惟按「婚姻與家庭為社
    會形成與發展之基礎，受憲法制度性保障」、「婚姻制度植
    基於人格自由，具有維護人倫秩序、男女平等、養育子女等
    社會性功能」、「一夫一妻婚姻制度係為維護配偶間之人格
    倫理關係，實現男女平等原則，及維持社會秩序，應受憲法
    保障」、「婚姻不僅涉及當事人個人身分關係之變更，且與
    婚姻人倫秩序之維繫、家庭制度之健全、子女之正常成長等
    公共利益攸關」迭經釋字第712號、第696號、第554號及第5
    52號解釋揭示在案。又「有配偶而與人通姦，悖離婚姻忠誠
    ，破壞家庭和諧，侵害憲法第22條所保障之自由權利」亦經
    釋字第569號解釋在案。是一夫一妻婚姻制度、男女平等、
    配偶與父母子女關係之婚姻倫理秩序、家庭完整之家庭制度
    ，均屬憲法所明確保障之範疇。至於釋字第791號解釋雖宣
    告立法者為保障夫妻間之忠誠義務所制定刑法第239條規定
    違憲，然釋字第791號解釋理由，仍肯認婚姻制度具有維護
    人倫秩序、性別平等、養育子女等社會性功能，並以因婚姻
    而生之永久結合關係，亦具有使配偶雙方在精神上、感情上
    與物質上互相扶持依存之功能，國家為維護婚姻，非不得制
    定相關規範，以約束配偶雙方忠誠義務之履行。惟婚姻之成
    立以雙方感情為基礎，是否能維持和諧、圓滿，則有賴婚姻
    雙方之努力與承諾。婚姻中配偶一方違背其婚姻之承諾，而
    有通姦行為，固已損及婚姻關係中原應信守之忠誠義務，並
    有害對方之感情與對婚姻之期待，但尚不致明顯損及公益，
    故基於刑罰謙抑性原則，尚無逕由國家以刑罰措施介入私人
    間配偶關係之必要，然並未否定配偶雙方基於婚姻關係所生
    之忠誠義務，或配偶權已無受國家法律保護之必要，此觀釋
    字第791號解釋僅於以刑罰處罰通姦行為是否違反比例原則
    之範圍內，變更釋字第554號解釋即明。是被告據前揭解釋
    ，辯稱配偶權已非民法第184條保護之權利或利益，容屬誤
    解，委無可採。
　㈡原告得請求賠償之非財產上損害金額若干？
  ⒈按慰藉金之賠償，其核給之標準固與財產上損害之計算不同
    ，然非不可斟酌雙方身分資力與加害程度，及其他各種情形
    核定相當之數額（最高法院51年台上字第223號裁判意旨參
    照），是以慰藉金之多寡，應斟酌雙方之身分、地位、資力
    與加害之程度及其他各種情形核定相當之數額；其金額是否
    相當，自應依實際加害情形與被害人所受之痛苦及雙方之身
    分、地位、經濟狀況等關係決定之（最高法院85年度台上字
    第460號判決意旨參照）。
　⒉原告主張其因被告侵害配偶權之行為而精神痛苦甚鉅，多次
    前往精神科就診等情，業據原告提出財團法人旭立文教基金
    會附設心理諮商中心諮商內容重點摘要單、永康身心診所診
    斷證明書各1份為憑（見本院卷第379-381頁），依前開諮商
    內容摘要單之記載可知，原告確實因戴心翊之外遇而惶恐不
    安，並經診斷為憂鬱症，亦曾有輕生念頭，堪認原告之心理
    確因被告與戴心翊間之上開侵權行為而飽受痛苦，原告主張
    被告應賠償其非財產上之損害，即屬有據。茲審酌被告與戴
    心翊互相傳送性暗示之言語、私密照片，甚至發生性交行為
    等，加害情狀非輕，以及原告因此至精神科就診受有之精神
    痛苦，暨兩造均任教職，原告年收入約140萬餘元，被告則
    約110萬餘元之身分、地位、經濟狀況等一切情狀，認原告
    請求被告賠償之非財產上損害，以60萬元為適當。原告逾此
    部分之請求，為無理由，應予駁回。
  ㈢末按給付無確定期限者，債務人於債權人得請求給付時，經
    其催告而未為給付，自受催告時起，負遲延責任。其經債權
    人起訴而送達訴狀，或依督促程序送達支付命令，或為其他
    相類之行為者，與催告有同一之效力；遲延之債務，以支付
    金錢為標的者，債權人得請求依法定利率計算之遲延利息。
    但約定利率較高者，仍從其約定利率，民法第229條第2項、
    第233條第1項定有明文。查本件起訴狀繕本係於111年4月11
    日送達被告，有本院送達證書1紙在卷為憑（見本院卷第143
    頁），揆諸前述，被告自收受本件起訴狀時起即應負遲延責
    任，則原告請求被告自起訴狀送達翌日即111年4月12日起至
    清償日止，按週年利率5％計算之法定遲延利息，核無不合，
    應予准許。
四、綜上所述，原告依民法第184條第1項、第195條第3項準用第
    1項規定，請求被告給付60萬元及自111年4月12日起至清償
    日止，按週年利率5％計算之利息，為有理由，應予准許；逾
    此部分之請求，為無理由，應予駁回。又原告勝訴部分，兩
    造陳明願供擔保，聲請為宣告假執行或免為假執行，經核與
    法律規定相符，爰分別酌定相當之擔保金額准許之。至原告
    敗訴部分，其假執行之聲請失所附麗，應併予駁回。
五、本件被告雖聲請本院向財團法人旭立文教基金會調取原告與
    戴心翊，或原告自109年6月1日至111年3月4日間之諮商紀錄
    ，待證事實為釐清原告與戴心翊前往諮詢與本件侵權行為有
    無關聯，及原告與戴心翊之婚姻破綻原因。惟本件被告所為
    核已侵害原告之配偶權乙節，業經本院認定如前，而原告與
    戴心翊尋求諮詢及婚姻破綻之原因，抑或原告是否單獨前往
    諮詢，均與本件侵權行為之構成要件事實無涉；另被告聲請
    原告提出行車紀錄器之錄影畫面，惟並未表明待證事實為何
    ，是被告前開聲請調查證據顯無調查之必要性，應予駁回。
    從而，本件事證已臻明確，兩造其餘攻擊防禦方法及所提證
    據，經本院審酌後，認於判決結果均不生影響，爰不逐一論
    駁。
六、訴訟費用負擔之依據：民事訴訟法第79條。
中　　華　　民　　國　　111 　年　　10　　月　　17　　日
                  民事第八庭　  法  官  陳威帆
以上正本係照原本作成。
如對本判決上訴，須於判決送達後20日內向本院提出上訴狀。如
委任律師提起上訴者，應一併繳納上訴審裁判費。
中　　華　　民　　國　　111 　年　　10　　月　　17　　日
                                書記官  黃文芳
附表
日期 訊息內容 本院卷頁碼 109年6月23日 下午7時45分許 戴心翊：那學長有腥味嗎？ 被告：有我愛的味道。很愛很愛你。 戴心翊：學妹真會說話。很愛妳喔。 第62頁  下午8時49分許 戴心翊：我也想把學妹洗乾淨然後好好的按摩全身。 被告：有深層按摩嗎？很期待喔。 戴心翊：學長的能力有限，會盡量深層一點。 第63頁  下午9時49分許 戴心翊：你幹嘛穿著內衣在家裡跑來跑去。 被告：想拍照給你看啊。 戴心翊：很愛啦。 被告：不喜歡我就回收囉。 戴心翊：超喜歡啦。 第65頁 109年6月24日 上午7時29分 被告：今天有葡萄麵包但我只想吃學長。 第66頁  上午10時36分許 被告：是粉紅色小乳頭。但我比較喜歡你的。 戴心翊：我喜歡你的。 第67頁  上午11時21分許 被告：我想把學長帶在身邊。 戴心翊：哈哈哈。 被告：想你。想吃你。 第67頁  下午5時50分許 被告：不吃豬排啦！好難消化。比較想吃學長 第69頁  下午7時51分許 戴心翊：哈哈哈想舔學妹。 被告：好累。回家。想舔學長。 第70頁  下午10時18分許 戴心翊：想抱。也想親親。 被告：想你。 戴心翊：很想妳。 第72頁 109年6月25日 上午8時9分許 戴心翊：很想妳。醒來第一件事就是想妳。 第72、73頁  上午8時36分許 被告：喜歡你的美腿。吃早餐。雖然最想吃的是你。 戴心翊：也很喜歡學妹的腿。 第73頁  上午9時9分許 戴心翊：逆光學長。 被告：想用力抱著。親鼻子。 戴心翊：為什麼是親鼻子。 被告：然後再親嘴嘴。 第74頁  下午4時27分許 戴心翊：但基於私心我可能會加個大腿襪配件什麼的。 被告：乳牛裝我有點印象。好啊！學長喜歡我穿給你看。想你。 戴心翊：想妳。 第78頁  下午5時42分許 戴心翊：這麼多角色扮演妳有喜好哪種裝嗎？ 被告：喜歡當學長的小學妹。 第79頁  下午6時29分許 戴心翊：學長的圓下巴。 被告：想親。然後磨蹭。 戴心翊：想妳。用鬍渣磨蹭妳。 第82頁  下午10時22分許 戴心翊：邊吹頭髮邊在妳耳邊吹氣。 被告：這樣會被吹風機比過去吧。 戴心翊：下次試試看就知道。 被告：好喔。 戴心翊：不然就是先把耳垂舔兩下再用吹風機吹乾。 第84、85頁 109年6月29日 上午12時3分許 （被告傳送照片）這種可以嗎？ 戴心翊：為什麼為什麼敷個臉要裸體啊哈哈。很喜歡但我怕明天除了抱抱親親以外會忍不住做其他的事情。 第85頁  上午9時37分許 戴心翊：想要抱濕濕的學妹。 被告：我早上已經抱了濕濕的學長了。 戴心翊：我也抱了香噴噴的學妹。 第90頁  下午1時23分許 被告：午餐讓人好沒胃口。接下來想全部退掉專心吃學長。 第92頁  下午4時22分許 戴心翊：我們還是摸摸親親抱抱其他地方就好了。明天想要好好再抱抱親親。 第93頁 109年7月7日 上午1時2分 被告：很想要當學長的老婆說。 第101頁  上午1時24時 被告：每次剛做完愛看到你急忙看手機心情真的很複雜是真的。 第102頁  下午8時1分許 被告：為了胸部很認真的吃完2/3個便當。 戴心翊：要好好照顧他們喔。 被告：還想穿女僕裝跟學生服給學長看、還有馬甲。 第111頁